【裁判字號】    90,簡上,546
【裁判日期】    920821
【裁判案由】    排除侵害
【裁判全文】
臺灣臺北地方法院民事判決                          九十年度簡上字第五四六號
    上  訴  人  甲○○
    訴訟代理人  徐秀鳳律師
                程弘模律師
    複代理人    楊珮君律師
    上  訴  人  丙○○
    訴訟代理人  乙○○
    被上訴人    乙○○
右當事人間請求排除侵害事件，兩造對於中華民國九十年六月二十日本院台北簡易庭
八十九年度北簡更字第二二號判決各自提起上訴，本院判決如左：
    主  文
兩造上訴均駁回。
第二審訴訟費用由兩造各自負擔。
    事  實
甲、上訴人甲○○方面：
一、聲明：
（一）原判決不利於上訴人甲○○部分廢棄。
（二）右廢棄部分駁回對造在第一審之訴。
（三）對造之上訴駁回。
二、陳述：除與原審判決書所載者相同茲予引用外，補稱：系爭土地確由訴外人杜祖
    詒將其永久使用權轉售予上訴人甲○○，上訴人甲○○使用該土地亦十數年，均
    未見地主或大廈管理委員會執異，上訴人丙○○、被上訴人乙○○突然出面主張
    其權利，顯有可議。
三、證據：援用原審之立證方法，並聲請詢問證人杜祖詒、徐超群。
乙、上訴人丙○○方面：
一、聲明：
（一）原判決關於不利於上訴人丙○○部分廢棄。
（二）上訴人甲○○不得使用上訴人甲○○於民國七十九年七月三十日向台灣電力公
      司台北市區營業處聲請00－0000－00電號所附房屋分隔圖上之「丙○○」圖章。
（三）確認上訴人甲○○於七十九年七月三十日向台灣電力公司台北市區營業處聲請
      00－0000－00電號所附房屋分隔圖是上訴人甲○○偽造。
（四）上訴人甲○○應將所聲請之台灣電力公司00－0000－00電號電表撤除
      。
（五）對造之上訴駁回。
二、陳述：除與原審判決書所載者相同茲予引用外，補稱：「金城華廈管理委員會」
    與「金城大廈管理委員會」並無權同意訴外人杜祖詒永久使用系爭土地，亦未曾
    同意，且收取管理費並不能證明地主間有交換土地使用。
三、證據：除援用原審之立證方法外，並提出合建房屋契約書影本一件、土地及建物
    登記謄本一件、台灣台北地方法院刑事判決影本一件、最高法院民刑事判決影本
    各一件。
丙、被上訴人乙○○方面：
一、聲明：上訴駁回。
二、陳述：除與原審判決書所載者相同茲予引用外，補稱：「金城華廈管理委員會」
    與「金城大廈管理委員會」並無權同意訴外人杜祖詒永久使用系爭土地，亦未曾
    同意，且收取管理費並不能證明地主間有交換土地使用。
三、證據：除援用原審之立證方法外，並提出合建房屋契約書影本一件、土地及建物
    登記謄本一件、台灣台北地方法院刑事判決影本一件、最高法院民刑事判決影本
    各一件。
    理  由
一、本件上訴人丙○○、被上訴人乙○○起訴主張上訴人丙○○、被上訴人乙○○係
    台北市○○區○○段一小段六一０地號土地所有權人，該土地上如附圖所示斜線
    部分（面積二一．０八平方公尺）是上訴人丙○○、被上訴人乙○○在該土地上
    興建金城華廈所保留之空地，上訴人甲○○竟擅自搭建違章建築，不法占用，上
    訴人丙○○、被上訴人乙○○基於對該土地之所有權，請求判決上訴人甲○○應
    將坐落台北市○○區○○段一小段六一０地號土地上如附圖所示斜線部分（面積
    二一．０八平方公尺）之建築物拆除，將土地返還全體共有人。又上訴人丙○○
    係台北市○○○路○段一九０巷三十八號二樓之二（舊門牌為台北市○○○路三
    九０巷二十八號二樓之二）房屋所有權人，上訴人甲○○竟擅自偷刻上訴人丙○○之印章，偷使用在上訴人甲○○自己所制作之房屋分隔圖上，於七十九年七月
    三十日持向台灣電力公司台北市區營業處聲請00－0000－00電號之電錶
    ，而據以向前開違章建築裝配電線供電，侵害上訴人丙○○之權益，爰請求上訴
    人甲○○不得用上訴人甲○○於七十九年七月三十日向台灣電力公司台北區營業
    處聲請00－0000－00電號所附房屋分隔圖上之「丙○○」圖章，並請求
    確認上訴人甲○○於七十九年七月卅日向台灣電力公司台北市區營業處聲請00
    －0000－00電號所附房屋分隔圖是上訴人甲○○所偽造，又上訴人甲○○
    應將台灣電力公司00－0000－00電號電錶撤除等語。
二、上訴人甲○○則辯以：上訴人甲○○未偽造房屋分隔圖，且上訴人丙○○所為確
    認之標的非法律關係，其提起確認之訴自非法許，上訴人甲○○對系爭土地非無
    權占有，系爭土地係七十四年金城華廈興建完成時分予建商杜祖詒使用之地，訴
    外人杜祖詒於其上搭建鐵房營業，並於七十五年四月三十日將該地及其上建物之
    永久使用權以新台幣（下同）一百二十萬元賣予上訴人甲○○，遂由上訴人甲○○取得系爭標的之永久使用權，上訴人甲○○占有系爭土地即有合法權源，上訴
    人甲○○亦按月向金城華廈管理委員會繳納租金，足見上訴人甲○○使用該地，
    自非無權使用，上訴人丙○○、被上訴人乙○○縱為系爭土地共有人之一，亦負
    有忍受上訴人甲○○使用之義務，其請求上訴人甲○○拆屋還地為無理由等語。
三、上訴人丙○○、被上訴人乙○○主張渠等係台北市○○區○○段一小段六一０地
    號土地之共有人，該土地上如附圖所示斜線部分面積二一．０八平方公尺原為金
    城華廈之法定空地，搭建有建築物，現由上訴人甲○○使用，且台灣電力公司0
    0－0000－00電號電錶係上訴人甲○○於七十九年七、八月間向台灣電力
    公司申請等情，為兩造所不爭執，上訴人丙○○、被上訴人乙○○主張之此部分
    事實，堪信為真實。
四、按各共有人對於第三人，得就共有物之全部為本於所有權之請求，但回復共有物
    之請求，僅得為共有人全體之利益為之，民法第八百二十一條有明文之規定。本
    件上訴人甲○○辯稱如附圖所示斜線部分，係其向訴外人杜祖詒購買該地及其上
    建物之永久使用權，且有按月向金城華廈管理委員會繳納租金，其係有權占用等
    語，經查，證人杜祖詒雖於原審到庭證稱：「金城華廈蓋好後有一塊不完整的空
    地，是法定空地，金城大廈完成後有一塊比較大的空地，二塊空地是相連接，華
    廈有六個地主，大廈有四個地主，我有和所有的地主協調劃分車位，我分到二個
    車位，其他地主也有分到車位，車位可永久使用。」，並於本院到庭證稱「六一
    ０地號的地主共有四大房，丙○○及乙○○占四分之一，我分到十八、十九車位
    ，丙○○及乙○○均有同意」等語，惟證人杜祖詒係出售如附圖所示斜線部分建
    物及土地使用權予上訴人甲○○之人，且其因金城華廈起造人名義之事，經上訴
    人丙○○、被上訴人乙○○告訴背信及行使偽造私文書，並經台灣高等法院判處
    有期徒刑三月，緩刑三年等情，此有台灣高等法院七十七年度重上更（三）字第
    一一四號判決在卷可稽，故其證詞有偏頗之虞，且土地交換使用對土地所有權人
    係屬影響權益重大之事，衡情應會訂立書面之契約，上訴人丙○○、被上訴人乙○○否認有土地交換使用之情事，證人杜祖詒復無法提出土地交換使用契約，是
    證人杜祖貽之證言並不可採。至八十六、七年間擔任金城華廈主任委員之張孝明
    雖於原審到庭證稱：「：：：小吃店是金城華廈管理，停車場是金城大樓管理，
    小吃店及停車場所有權我聽說是二棟大樓交換使用，不知是何人交換，聽說是金
    城華廈新建完成後就交換：：：。」等語，惟證人張孝明就二棟大樓交換使用部
    分係聽說得知，且其不知是何人交換，證人張孝明之證言亦不足以認定金城華廈
    及金城大廈確有土地交換之情事，至上訴人甲○○提出之證人杜祖詒所出具之車
    位永久使用同意書，僅具有債權之效力，基於債權相對性之原則，不得對抗所有
    權人之上訴人丙○○、被上訴人乙○○，另上訴人甲○○所提出之金城華廈收費
    單，其費別為管理費，金額為每月一千元，證人張孝明亦到場證稱：該費用是管
    理費，包含清潔費及文件處理費，我們是向使用者收取，我是延襲之前之主任委
    員而收取等語，故該費用並非租金，是上訴人甲○○辯稱其有權使用如附圖所示
    斜線部分土地等語尚難採信，上訴人丙○○、被上訴人乙○○基於土地所有權請
    求上訴人甲○○將坐落系爭土地上如附圖所示斜線部分（面積二一．０八平方公
    尺）之建築物拆除，將土地返還全體共有人，為有理由。
五、次按當事人主張有利於己之事實者，就其事實有舉證之責任，民事訴訟法第二百
    七十七條有明文之規定。本件上訴人丙○○主張上訴人甲○○不得使用上訴人甲○○於七十九年七月三十日向台灣電力公司台北市區營業處聲請00－0000
    －00電號所附房屋分隔圖上之「丙○○」圖章等語，惟上訴人甲○○否認其持
    有該印章，上訴人丙○○亦未舉證證明上訴人甲○○持有其於七十九年七月三十
    日向台灣電力公司台北市區營業處聲請00－0000－00電號所附房屋分隔
    圖上之「丙○○」圖章，是上訴人丙○○主張上訴人甲○○不得使用上訴人甲○○於七十九年七月三十日向台灣電力公司台北市區營業處聲請00－0000－
    00電號所附房屋分隔圖上之「丙○○」圖章，並無理由。
六、又按確認之訴非原告有即受確認判決之法律上利益者，不得提起。所謂即受確認
    判決之法律上利益，係指法律關係之存否不明確，原告主觀上認其在法律上之地
    位有不安之狀態存在，且此種不安之狀態，能以確認判決將之除去者而言，若縱
    經法院判決確認，亦不能除去其不安之狀態者，即難認有受確認判決之法律上利
    益（最高法院五十二年度台上字第一二四０號判例可資參照）。本件上訴人丙○○訴請確認上訴人甲○○於七十九年七月三十日向台灣電力公司台北市區營業處
    聲請00－0000－00電號所附房屋分隔圖是上訴人甲○○偽造等情，惟上
    訴人丙○○訴請確認該房屋分隔圖是上訴人甲○○偽造，其目的應係排除該電表
    之侵害，惟此侵害並非上訴人提起此確認之訴即可排除，揆諸前揭說明，上訴人
    丙○○訴請確認上訴人甲○○於七十九年七月三十日向台灣電力公司台北市區營
    業處聲請00－0000－00電號所附房屋分隔圖是上訴人甲○○偽造，亦無
    理由。
七、再按用戶用電計量所需之電度表由台灣電力公司置備，但用戶應提供適當場所及
    預置接線箱，以供裝設電度表。又檢驗送電後電度表接線箱由台灣電力公司負責
    維護，用戶對所使用之電度表，應依使用借貸關係有關規定負善良保管之責，台
    灣電力公司營業規則第三十一條有明文之規定。準此，電表之所有權人係屬台灣
    電力公司，而非用電之客戶，上訴人甲○○並非00－0000－00電號電表
    之所有權人，其並無權對該電表為任何事實上或法律上之處分行為，故上訴人丙○○訴請上訴人甲○○應將所聲請之台灣電力公司00－0000－00電號電
    表撤除，即屬無據。
八、從而，上訴人丙○○、被上訴人乙○○請求上訴人甲○○應將台北市○○區○○
    段一小段六一０號土地上如附圖所示斜線部分二一．０八平方公尺之建築物拆除
    ，將土地返還全體共有人部分，為有理由，應予准許，逾此之請求為無理由，應
    予駁回。原審判令上訴人甲○○應將系爭土地上如附圖所示斜線部分二一．０八
    平方公尺之建築物拆除，將土地返還全體共有人，並駁回上訴人丙○○、被上訴
    人乙○○其餘之請求，經核並無違誤。兩造各就其敗訴部分上訴，指摘原判決不
    當，求予廢棄改判，為無理由，應駁回其上訴。
九、據上論結，本件兩造之上訴，均為無理由，依民事訴訟法第四百三十六條之一第
    三項、第四百四十九條第一項、第七十八條、第四百六十三條判決如主文。
中      華      民      國    九十二    年      八      月    二十一    日
                                      民事第六庭
                                          審判長法官  林惠瑜
                                                法官  陳怡雯
                                                法官  郭美杏
右正本證明與原本無異
中      華      民      國    九十二    年      八      月    二十一    日
                                              書記官  陳如庭


司法院資訊處製作；財團法人民間司法改革基金會備份。
